【裁判字號】    90,訴,170
【裁判日期】    900726
【裁判案由】    毒品危害防制條例
【裁判全文】
臺灣臺北地方法院刑事判決                            九十年度訴字第一七號
    公  訴  人  臺灣臺北地方法院檢察署檢察官
    被      告  甲○○
    選任辯護人  胡盈州
                邱昱宇
右列被告因違反毒品危害防制條例案件，經檢察官提起公訴（八十九年度偵字第二三
二九三號），本院判決如左：
    主  文
甲○○持有第二級毒品，處有期徒刑肆月，如易科罰金，以佰元折算壹日。
扣案之第二級毒品安非他命壹包（淨重零點肆貳公克）沒收銷燬之。
    事  實
一、甲○○明知安非他命係毒品危害防制條例第二條所管制之第二級毒品，未經允准
    ，不得非法持有，仍於民國八十九年十一月二十八日日凌晨二時許，在台北縣中
    和市○○路某處，因綽號「阿忠」之不詳姓名年籍成年男子託請甲○○代為交付
    予綽號「冬瓜」之不詳姓名年籍成年男子，竟收受淨重０點四二公克第二級毒品
    安非他命一小包而持有，嗣於同日凌晨六時三十分許行經臺北市○○區○○路一
    一三號前為警查獲，並扣得前揭淨重０點四二公克安非他命一小包。
二、案經台北市政府警察局萬華分局報請台灣台北地方法院檢察署檢察官偵查起訴。
    理  由
一、右揭事實，業據被告甲○○於警訊、偵查及本院審理中坦承不諱，並有前揭安非
    他命一包扣案足憑，而扣案之結晶物一包經臺北市政府警察局保安大隊依聯勤二
    ０四廠製造之煙毒品檢驗Ａ包試劑初步檢驗結果，確呈安非他命反應，有該隊查
    獲涉嫌毒品危害防制條例毒品初步鑑驗報告單一紙附卷可稽，足證被告自白與事
    實相符，應堪採信，本件事證已臻明確，被告犯行堪以認定，應予依法論科。
二、核被告所為係犯刑法第十一條第二項之持有第二級毒品罪，公訴意旨雖認被告涉
    犯毒品危害防制條例第五條第二項之意圖販賣而持有第二級毒品罪，並以被告於
    警訊、偵查中之自白及扣案之安非他命為論罪之依據。惟按被告之自白不得作為
    有罪判決之唯一證據，仍應調查其他必要之證據，以察是否與事實相符，刑事訴
    訟法第一百五十六條第二項定有明文，其立法目的在以補強證據之存在，藉以限
    制合法自白在證據上之價值，俾發現實質的真實，即使被告之自白出於任意性，
    然若別無其他補強證據足以擔保其自白與事實相符，該自白仍非刑事訴訟法上得
    據以認定被告有罪之唯一證據，當不得單憑此而為不利被告之認定，又認定不利
    於被告之事實，應依積極證據，苟積極證據不足為不利於被告事實之認定時，即
    應為有利於被告之認定（最高法院三十年上字第八一六號判例參照）。查被告於
    警訊、偵查及本院訊問時僅供稱扣案之安非他命係綽號「阿忠」之男子於八十九
    年十一月二十八日凌晨二時許交付予伊，當時伊欲前往士林，「阿忠」請伊順路
    帶安非他命過去給綽號「冬瓜」之不詳姓名年籍成年男子，綽號「阿忠」之男子
    要伊跟綽號「冬瓜」之男子收新台幣（下同）五百元車資，但因伊是順路幫綽號
    「阿忠」之男子送，伊不會跟綽號「冬瓜」之男子收錢，綽號「阿忠」之男子與
    綽號「冬瓜」之男子間的詳細情形伊並不清楚等語（警訊部分見偵查卷第五、六
    頁，偵查部分見偵查卷第二十二頁，本院訊問部分見本院九十年二月十九、三月
    十二訊問筆錄），被告就販賣意圖並未自白；次查，證人即逮捕被告之臺北市政
    府警察局保安大隊第一中隊員警乙○○證稱：「（問你們所查獲被告毒品淨重０
    點四二公克價值大約多少？）市價一公克約二千元，所以應該是大約八百多元。
    」（見本院九十年三月十二日訊問筆錄）。本件被告既僅就持有第二級毒品安非
    他命犯行自白，就販賣意圖並未自白，參以扣案之安非他命市價大約八百元，綽
    號「阿忠」之男子卻告之被告可向綽號「冬瓜」之男子收取五百元當車資，顯然
    低於一般市場行情等情，被告辯稱不清楚綽號「阿忠」之男子與綽號「冬瓜」之
    男子間細節，應堪採信，而扣案之安非他命僅能證明被告持有之事實，無法證明
    綽號「阿忠」之男子與綽號「冬瓜」之男子間係轉讓或販賣，亦無法證明被告與
    綽號「阿忠」間有意圖販賣之犯意聯絡，自不得僅以扣案之安非他命遽以認定被
    告與綽號「阿忠」之男子共同意圖販賣而持有，公訴意旨雖認被告係犯毒品危害
    防制條例第五條第二項之意圖販賣而持有第二級毒品毒品罪，然既查無其他積極
    證據證明被告確有販賣之意圖，而被告持有第二級毒品安非他命之犯行既已於起
    訴事實所敘及，本院自得變更起訴法條而予論究。又綽號「阿忠」之男子將扣案
    之安非他命一小包交付予被告時，扣案之安非他命即脫離綽號「阿忠」之男子之
    持有，綽號「阿忠」之男子就被告持有安非他命部分，並無犯意聯絡與行為分擔
    ，公訴人認被告與綽號「阿忠」之男子應論以共同正犯，容有未洽，併此敘明。
    爰審酌被告犯罪之動機、持有毒品數量並不多，所侵害之法益尚非重大，犯罪後
    已坦承犯行，知所悔改，態度良好等一切情狀，量處如主文所示之刑，並諭知易
    科罰金之折算標準，以資懲儆。按被告行為後，刑法第四十一條業已修正，並於
    九十年一月十日經總統公布，於九十年一月十二日生效，茲比較新舊法文修正之
    結果，其中原舊法第四十一條「犯最重本刑為三年以下有期徒刑以下刑之罪，而
    受六月以下有期徒刑或拘役之宣告，因身體、教育、職業或家庭之關係，執行顯
    有困難，得以一元以上三元以下折算一日，易科罰金」之規定，已經修正之新法
    擴大得易科罰金之範圍，凡「所犯最重本刑為五年以下有期徒刑之罪」，符合前
    開與舊法相同之其他要件下，即得易科罰金，是適用新法即對被告原所犯最重本
    刑為有期徒刑五年以下之罪者，使其有易科罰金之適用，對被告而言，自較有利
    ，依刑法第二條第一項前段之規定，即應適用裁判時之新修正刑法第四十一條規
    定為易科罰金之諭知，附此敘明。至於扣案之第二級毒品安非他命淨重０．四二
    公克，係毒品危害防制第二條第二項之第二級毒品，應依同法第十八條第一項前
    段沒收銷燬之。
據上論斷，應依刑事訴訟法第二百九十九條第一項前段、第三百條，毒品危害防制條
例第十一條第二項、第十八條第一項前段，刑法第二條第一項前段、第十一條前段、
、修正後刑法第四十一條第一項前段，罰金罰鍰提高標準條例第二條，判決如主文。
本案經檢察官邱舜韶到庭執行職務
中    華    民    國      九十        年        七      月    二十六    日
                                  臺灣臺北地方法院刑事第五庭
                                      審判長法官  廖紋妤
                                            法官  陳容正
                                            法官  李家慧
右正本證明與原本無異。
如不服本判決，應於判決送達後十日內向本院提出上訴狀。
                                          書記官  黃秀琴
中    華    民    國      九十        年        七      月    二十六    日
附錄本案論罪科刑法條全文：
毒品危害防制條例第十一條：
持有第一級毒品者，處三年以下有期徒刑、拘役或新臺幣五萬元以下罰金。
持有第二級毒品者，處二年以下有期徒刑、拘役或新臺幣三萬元以下罰金。
持有專供製造或施用毒品之器具者，處一年以下有期徒刑、拘役或新臺幣一萬元以
  下罰金。


司法院資訊處製作；財團法人民間司法改革基金會備份。
